【裁判字號】    97,台上,2140
【裁判日期】    970522
【裁判案由】    妨害自由等罪
【裁判全文】
最高法院刑事判決            九十七年度台上字第二一四０號
上  訴  人  丙○○
選任辯護人  黃靖閔律師
上  訴  人  甲○○
            乙○○
上列上訴人等因妨害自由等罪案件，不服台灣高等法院台中分院
中華民國九十六年六月二十八日第二審判決（九十五年度上訴字
第二五０五號，起訴案號：台灣南投地方法院檢察署九十四年度
偵字第二二二七、二二二八、二二二九、二四一二、二八九一、
二九二三、二九二四號，九十四年度少連偵字第三三、三四、三
五號），提起上訴，本院判決如下：
    主  文
原判決關於丙○○恐嚇取財（即原判決事實欄二部分）、妨害自
由（即原判決事實欄三部分）部分及甲○○、乙○○部分均撤銷
，發回台灣高等法院台中分院。
其他上訴駁回。
    理  由
一、撤銷發回部分（即原判決事實欄二、三部分）：
本件原判決撤銷第一審關於論處上訴人丙○○共同意圖為自己不
法之所有，以恐嚇使人將本人之物交付罪刑，又成年人與少年共
同以非法方法剝奪人之行動自由罪刑部分之判決；撤銷第一審關
於上訴人甲○○、乙○○部分之科刑判決；改判仍依牽連犯關係
從一重論處丙○○共同意圖為自己不法之所有，以恐嚇使人將本
人之物交付罪刑，又成年人與少年共同以非法方法剝奪人之行動
自由罪刑；論處甲○○成年人與少年共同以非法方法剝奪人之行
動自由罪刑；依牽連犯關係從一重論處乙○○共同意圖為自己不
法之所有，以恐嚇使人將本人之物交付，累犯罪刑；固非無見。
惟按刑事訴訟法第一百五十九條之一第二項規定：被告以外之人
（含共同被告、共犯、證人、被害人等）於偵查中向檢察官所為
之陳述，除顯有不可信之情況者外，得為證據。同法第一百五十
九條之二規定：被告以外之人於檢察事務官、司法警察官或司法
警察調查中所為之陳述，與審判中不符時，其先前之陳述具有較
可信之特別情況，且為證明犯罪事實存否所必要者，得為證據。
其中同法第一百五十九條之一第二項所謂「不可信之情況」，法
院應審酌被告以外之人於陳述時之心理狀況，有無受到外力干擾
等，以為判斷之依據，故係決定陳述有無證據能力，而非決定陳
述內容之證明力；而同法第一百五十九條之二所稱「具有較可信
之特別情況」亦屬證據能力之要件，法院應比較其前後陳述時之
外在環境及情況，以判斷何者較為可信，例如陳述時有無其他訴
訟關係人在場，陳述時之心理狀況，有無受到強迫、脅迫、詐欺
、利誘等外力之干擾。乃原判決未審酌上開各情況，逕於理由內
論謂：告訴人林楨麟、少年蕭○○（姓名詳卷）、被告張登志（
業經原審判決確定）就其餘被告部分之陳述、被告鄧盟勳（業經
第一審判刑確定）就其餘被告部分之陳述、告訴人王葉圓滿、蘇
應沺、李太平、證人黃仁標、被告（上訴人）丙○○就其餘被告
部分之陳述、被告廖偉翔（業經第一審判刑確定）就其餘被告部
分之陳述、被告卓美惠、江國雄（業經原審判刑確定）就其餘被
告部分之陳述，其等於偵查中向檢察官所為之陳述，無顯不可信
之情況，均得為證據；少年蕭○○、被告鄧盟勳就其餘被告部分
之陳述、告訴人王葉圓滿、蘇應沺、李太平、被告張登志就其餘
被告部分之陳述、被告廖偉翔就其餘被告部分之陳述，其等於警
詢中之陳述因與審判中所述不符，而警詢中所述因距離案發時間
較近，記憶猶新，且陳述內容前後邏輯一貫綦詳，具有較可信之
特別情況……，得為證據（見原判決正本第十三至十五頁）。而
以上開告訴人、證人及共同被告於警詢及偵查中之陳述資為論處
丙○○恐嚇取財、妨害自由，乙○○恐嚇取財，甲○○妨害自由
罪刑之基礎，自有判決理由不備之違誤。上訴人等上訴意旨執以
指摘原判決不當，非無理由，應認原判決此部分有撤銷發回更審
之原因。至原判決不另諭知無罪部分，因公訴人認此部分與上開
妨害自由部分有牽連犯裁判上一罪之關係，基於審判不可分原則
，應併予發回，附此敘明。
二、上訴駁回部分（即原判決事實欄四部分及五之妨害自由部分
）：
按刑事訴訟法第三百七十七條規定，上訴於第三審法院，非以判
決違背法令為理由不得為之；是提起第三審上訴，應以原判決違
背法令為理由，係屬法定要件。如果上訴理由書狀並未依據卷內
訴訟資料，具體指摘原判決不適用何種法則或如何適用不當，或
所指摘原判決違法情事，顯與法律規定得為第三審上訴理由之違
法情形不相適合時，均應認其上訴為違背法律上之程式，予以駁
回。本件丙○○就此部分上訴意旨略稱：丙○○就原判決事實欄
四、五部分於原審審理時均坦承犯行，乃原判決於理由內卻記載
：「事實欄四部分……被告丙○○空言並未強迫被害人葉富勝留
下云云，係事後卸責之詞，不足採信。……事實欄五部分……被
告丙○○空言否認有妨害自由犯行，係事後卸責之詞，不足採信
」，其理由之說明，顯與卷內資料不符，自有違誤等語。
惟查：本件原判決撤銷第一審關於丙○○此部分妨害自由罪刑之
判決，改判論處丙○○以非法方法剝奪人之行動自由罪刑；又以
非法方法剝奪人之行動自由罪刑；係依憑丙○○於警詢及檢察官
偵查中對於如原判決事實欄四、五所示妨害自由犯行，供認不諱
，核與被害人葉富勝、廖佳鴻於警詢及檢察官偵查中陳述及證人
陳玉蘭於警詢中供證情節相符。復有葉富勝受傷照片二幀及刑事
案件照片二幀附卷，為其論罪之基礎；並說明丙○○空言並未強
迫被害人葉富勝留下來及空言並未對被害人廖佳鴻妨害自由云云
，均係事後卸責之詞，不足採信等理由綦詳。又丙○○在原審審
理中係否認有強迫被害人葉富勝留下來；雖其承認有要被害人廖
佳鴻下跪，但否認有剝奪被害人廖佳鴻之行動自由，有原審民國
九十六年六月十四日審判筆錄可按。上訴意旨所陳並非依據卷內
資料執以指摘，顯與法律規定得為第三審上訴理由之違法情形不
相適合。其此部分上訴違背法律上之程式，予以駁回。
三、上訴駁回部分（即原判決事實欄五之恐嚇危害安全罪部分及
六部分）：
按刑事訴訟法第三百七十六條所列各罪之案件，經第二審判決者
，不得上訴於第三審法院，法有明文。本件上訴人丙○○因恐嚇
危害安全罪部分，原審係依刑法第三百零五條論處罪刑，核屬刑
事訴訟法第三百七十六條第一款之案件。依首開說明，既經第二
審判決，自不得上訴於第三審法院，丙○○竟復對此部分提起上
訴，顯為法所不許。
據上論結，應依刑事訴訟法第三百九十七條、第四百零一條、第
三百九十五條前段，判決如主文。
中    華    民    國  九十七  年    五    月  二十二  日
                      最高法院刑事第八庭
                          審判長法官  林  永  茂
                                法官  吳  昆  仁
                                法官  蘇  振  堂
                                法官  蕭  仰  歸
                                法官  何  菁  莪
      本件正本證明與原本無異
                                      書  記  官
中    華    民    國  九十七  年    五    月  二十六  日
                                                 H


司法院資訊處製作；財團法人民間司法改革基金會備份。
